【裁判字號】    95,易,1475
【裁判日期】    950802
【裁判案由】    恐嚇
【裁判全文】
臺灣臺中地方法院刑事判決              95年度易字第1475號
公  訴  人  臺灣臺中地方法院檢察署檢察官
被      告  甲○○
上列被告因恐嚇等案件，經檢察官提起公訴（95年度偵字第8529
號），本院判決如下：
    主    文
甲○○犯公然侮辱罪，處拘役參拾日，如易科罰金，以參佰元折
算壹日。
被訴毀損、恐嚇危害安全罪部分均無罪。
    犯罪事實及理由
一、民國九十五年三月二十八日二十一時三十分許，甲○○騎乘
    機車至台中縣烏日鄉○○路○段二五八號乙○○住處前，緣
    因甲○○曾檢舉乙○○賂選，其後因案遭管訓疑係乙○○所
    設計，乃對乙○○心生不滿，即持石塊丟擊該住處之鐵捲門
    ，嗣乙○○出門查看並報警處理，詎甲○○於警員到場後，
    竟基於公然侮辱之犯意，以三字經「幹你娘」及「龜兒子、
    俗仔」等語公然辱罵乙○○。
二、訊據被告甲○○坦承於前揭時、地以「俗仔」辱罵乙○○等
    情，惟矢口否認其餘前揭犯行，辯稱：伊未罵乙○○三字經
    及「龜兒子」等語，經查：前揭犯罪事實，業據證人乙○○
    於檢察官偵訊中證述明確，又當天至現場執勤之警員謝建男
    於檢察官偵訊中亦證稱：伊有聽到被告甲○○大喊「乙○○
    出來、龜兒子、俗仔」及辱罵三字經等語（九十五年度偵字
    第八二五九號卷第二十三頁），證人謝健男係執勤之警員，
    且就證人乙○○另指述被告恐嚇、毀損部分（詳後述）均證
    稱：伊未目睹亦未聽聞等語（同前偵卷同頁），足見證人謝
    健男並無偏頗誣陷被告之可能，被告所辯自不足採，事證明
    確，被告犯行堪以認定。
三、論罪科刑部分
（一）被告行為時之刑法第四十一條第一項前段規定：「犯最重
      本刑為五年以下有期徒刑以下之刑之罪，而受六個月以下
      有期徒刑或拘役之宣告，因身體、教育、職業、家庭之關
      係或其他正當事由，執行顯有困難者，得以一元以上三元
      以下折算一日，易科罰金」，而被告行為時之易科罰金折
      算標準，修正前罰金罰鍰提高標準條例第二條前段（現已
      刪除）規定，就其原定數額提高為一百倍折算一日，則
      本件被告行為時之易科罰金折算標準，如以銀元三百元折
      算一日，經折算為新臺幣後，應以新臺幣九百元折算為一
      日。惟九十五年七月一日修正公布施行之刑法第四十一條
      第一項前段則規定：「犯最重本刑為五年以下有期徒刑以
      下之刑之罪，而受六個月以下有期徒刑或拘役之宣告者，
      得以新臺幣一千元、二千元或三千元折算一日，易科罰金
      。」比較修正前後之易科罰金折算標準，以九十五年七月
      一日修正公布施行前之規定，較有利於被告，則應依刑法
      第二條第一項前段，適用修正前刑法第四十一條第一項前
      段等規定，定其折算標準。
（二）核被告所為，係犯刑法第三百零九條第一項之公然侮辱罪
      。審酌被告素行不佳，有妨害自由、公共危險、違反檢肅
      流氓條例、詐欺等多項前案執行紀錄，此有臺灣高等法院
      被告全國前案紀錄一份在卷可參，法治觀念薄弱、事後仍
      飾詞卸責等一切情狀，量處如主文所示之刑，並諭知易科
      罰金之折算標準。
四、公訴意旨另略以：被告於前揭時、地另持石塊丟擊乙○○住
    處之鐵捲門，致鐵捲門凹陷，足生損害於乙○○；另並以「
    小心要做掉你」等語恐嚇乙○○，致乙○○心生畏懼。因認
    被告另涉犯刑法第三百零五條恐嚇危害安全及三百五十四條
    毀損罪嫌。訊據被告堅決否認此部分犯行，辯稱：伊僅持石
    塊丟乙○○家的金爐，伊並未向乙○○嚇稱上揭話語等語。
    經查：
（一）按犯罪事實應依證據認定之，無證據不得認定犯罪事實；
      不能證明被告犯罪或其行為不罰者，應諭知無罪之判決，
      刑事訴訟法第一百五十四條第二項、第三百零一條第一項
      分別定有明文。而刑事訴訟法上所謂認定犯罪事實之證據
      ，係指足以認定被告確有犯罪行為之積極證據而言，該項
      證據自須適合於被告犯罪事實之認定，始得採為斷罪資料
      ；又告訴人之告訴，係以使被告受刑事訴追為目的，是其
      陳述是否與事實相符，仍應調查其他證據以資審認；再認
      定犯罪事實所憑之證據，無論係直接證據或間接證據，其
      為訴訟上之證明，須於通常一般之人均不致有所懷疑，而
      得確信其為真實之程度者，始得據為有罪之認定，倘其證
      明尚未達到此一程度，而有合理之懷疑存在，復無其他調
      查途徑可尋，法院即應為無罪之判決，最高法院二十九年
      上字第三一０五號、五十二年臺上字第一三００號、七十
      六年臺上字第四九八六號分別著有判例可資參照。
（二）按刑法第三百五十四條之毀損罪，以使所毀損之物，失其
      全部或一部之效用為構成要件（最高法院四十七年台非字
      第三十四號判例參照）。查遭被告持石塊丟擲之乙○○住
      處鐵門僅有一處凹陷，且凹陷處甚為輕微，復係於鐵捲門
      之中央，且亦無破損或扭曲，此有現場搜證照片一幀在卷
      可稽，依其受損情狀，堪認該鐵捲門縱有凹陷，然顯尚能
      開關自如，是其防閒、遮風避雨及以示和外界有所區隔之
      效用之全部或一部均未喪失甚明，揆諸首開判例意旨，被
      告此部分所為自不構成刑法第三百五十四條之毀損罪。
（三）按被害人在刑事訴訟程序中具有證人適格 (即證人能力)
      ，然被害人與一般證人不同，其與被告處於絕對相反之立
      場，其陳述之目的，在使被告受刑事訴追處罰，內容未必
      完全真實，證明力自較一般證人之陳述薄弱。故被害人縱
      立於證人地位而為指證及陳述，且其指證、陳述無瑕疵可
      指，仍不得作為有罪判決之唯一依據，應調查其他證據以
      察其是否與事實相符，亦即仍須有補強證據以擔保其指證
      、陳述之真實性，始得採為斷罪之依據。查證人乙○○與
      被告間前即迭有糾紛爭執，此業據被告及乙○○供陳在卷
      ，而公訴人所指被告涉恐嚇罪部分，除證人即告訴乙○○
      之單一指述外，公訴人尚乏其它積極證據舉證，是依公訴
      人所提出前揭證據，無從認定被告確有此部分犯罪行為事
      實，其在訴訟上之證明，尚有所欠缺，未能使本院達確信
      其為真實之程度，自應為有利於被告之認定。
（四）綜上所述，公訴人所指被告毀損、恐嚇部分均不足以證明
      被告確有公訴意旨所指之犯行，揆諸首揭法律規定及判例
      意旨，自應就此部分為被告無罪之諭知。
據上論斷，應依刑事訴訟法第二百九十九條第一項前段、第三百
零一條第一項，刑法第二條第一項、第三百零九條第一項、修正
前刑法第四十一條第一項前段，罰金罰鍰提高標準條例第一條前
段、修正前罰金罰鍰提高標準條例第二條，判決如主文。
中    華    民    國    95    年    8    月     2    日
                  臺灣臺中地方法院刑事第二庭
                                  審判長  法  官  林清鈞
                                          法  官  陳姵君
                                          法  官  郭書豪
上正本證明與原本無異。
如不服本判決，應於送達後十日內向本院提出上訴狀（須附繕
本），上訴於台灣高等法院台中分院。
中    華    民    國    95    年    8    月     2    日
                                          書記官  陳美虹
附錄法條
中華民國刑法第309條第1項(公然侮辱罪)
公然侮辱人者，處拘役或 300 元以下罰金。


司法院資訊處製作；財團法人民間司法改革基金會備份。
